【裁判字號】    98,交抗,150
【裁判日期】    980730
【裁判案由】    聲明異議
【裁判全文】
臺灣高等法院臺南分院交通事件裁定     98年度交抗字第150號
抗  告  人  甲○○
上列抗告人因違反道路交通管理處罰條例案件，不服臺灣臺南地
方法院，中華民國九十八年六月十日所為裁定（九十八年交聲字
第五○八號裁定），提起抗告，本院裁定如下。
    主  文
原裁定撤銷，發回臺灣臺南地方法院另為裁定。
    理  由
一、本件抗告意旨略以：
 (一)抗告人向原法院聲明異議係遵循臺南縣警察局歸仁分局以南
   縣歸警字第0980006301號函復之：『台端對本件違規之舉發
   如有不服，請以司法狀紙向交通法庭提出聲明異議』意旨，
   於98年3月31日提出異議。
 (二)嗣後，抗告人接獲交通部公路總局嘉義區監理所臺南監理站
   98年4月21日嘉監字第0980109145號函中裁定罰鍰後指示繳納
   罰金，抗告人隨即去電請示承辦人，其請示上司後答稱：抗
   告人已具狀向交通法庭聲明異議，那就等法院判決結果再說
   等語。而今法院以程序不合法又不能補正為由駁回異議，實
   難折服，請求撤銷原裁定，更為合法裁定云云。
二、原裁定以：
  (一)按違反道路交通管理處罰條例之受處分人，不服該條例第八
    條主管機關所為之處罰，得於接到裁決書之翌日起二十日內
    ，向管轄地方法院聲明異議，道路交通管理處罰條例第八十
    七條第一項定有明文；又交通法庭認聲明異議不合法律上之
    程式者，應以裁定駁回之，道路交通案件處理辦法第十八條
    前段亦規定甚明。顯見違反道路交通管理處罰條例之受處分
    人所得異議之對象，係主管機關所為之裁決，即行政機關所
    為具有行政罰性質之行政處分，至司法機關即管轄地方法院
    所審理者，則係該裁決是否合法適當，乃屬特殊之行政救濟
    程序。質言之，司法機關之管轄權，係屬後續管轄權，而行
    政機關之管轄權，方為原始管轄權，此不僅係行政處分之本
    質使然，且尚兼具減輕司法機關負擔之功能。因之，假若交
    通主管機關對於經舉發而繫屬之違反道路交通管理處罰條例
    案件，尚未為裁決時，則其原始之管轄權並未消滅，同時司
    法機關之後續管轄權亦無從產生，故此際司法機關尚無發動
    司法權之必要。況道路交通管理處罰條例及道路交通案件處
    理辦法，均未設有於裁決處分作成前，得預為聲明不服之規
    定，至刑事訴訟法第三百四十九條但書有關：「判決宣示後
    送達前之上訴亦有效力」之規定，性質上亦非處理道路交通
    違規案件所得準用，是就違反交通管理裁決事件預為聲明異
    議者，應非合法。
  (二)異議人甲○○駕駛車牌號碼Ｃ七－一三三八號自用小客車，
    於民國九十八年三月二十八日十四時四十六分許，涉有違反
    道路交通管理處罰條例第五十三條第一項違規闖紅燈之行為
    ，雖經臺南縣警察局交通警察隊警員於同年三月二十八日開
    單舉發（舉發單號：Ｍ00000000號），惟交通部公
    路總局嘉義區監理所臺南監理站亦未對異議人做出任何裁決
    處分，有該監理站九十八年六月二日嘉監南字第０九八０一
    一二七一四號函文一紙在卷可證，然異議人於九十八年四月
    二十三日，即向本院聲明異議，亦有卷附異議狀上本院之收
    文戳章足憑，故異議人聲明異議時，本交通事件並未有任何
    裁罰存在，可知異議人之聲明異議顯不合法律上之程式，且
    亦無從補正，而予以駁回等語。
三、本院查：
 (一)按：「交通案件係指：違反道路交通管理處罰條例經公路主
   管機關或警察機關或其聯合設置之裁決機關處罰後，聲明異
   議之案件。」，道路交通處理辦法第二條第一款定有明文，
   本件抗告人於98年3月28日下午14時46分許，駕駛C7－1338號
   自小客車，行駛臺南縣仁德鄉○○○○○路口，因闖越紅燈
   ，為警舉發等情，有臺南縣警察局舉發違反道路交通管理事
   件通知單在卷可考該舉發已具備行政處分之形式，能否為聲
   明異議之客體，容有研討餘地，原裁定認：「道路交通管理
   處罰條例及道路交通案件處理辦法，均未設有於裁決處分作
   成前，得預為聲明不服之規定。」，並非的論。且於原法院
   裁定前，裁決機關是否己作出裁決？抗告人先前之異議是否
   得視為對交通裁決之異議？均有待斟酌，原裁定未予斟酌，
   遽以未經裁決為由，駁回異議，尚嫌率斷，抗告意旨為有理
   由，應由本院將原裁定發回原法院，另為適當之調查審認。
四、據上論結，應依刑事訴訟法第413條，裁定如主文。
中    華    民    國    98    年    7     月    30    日
                  刑事第五庭    審判長法  官  楊明章
                                      法  官  顏基典
                                      法  官  楊子莊
以上正本證明與原本無異。
不得再抗告。
                                      書記官  王全龍
中    華    民    國    98    年    7     月    30    日


司法院資訊處製作；財團法人民間司法改革基金會備份。
